最  高  行  政  法  院  裁  定                    九十一年度裁字第四二九號
    抗  告  人  勞工保險局
    代  表  人  廖碧英
右抗告人因與相對人明欣壁紙股份有限公司間給付保險費事件，對於中華民國九十年
一月十五日臺北高等行政法院八十九年度訴字第二四五六號裁定提起抗告，本院裁定
如左︰
    主  文
抗告駁回。
抗告訴訟費用由抗告人負擔。
    理  由
一、抗告人於原審起訴請求相對人給付積欠之勞工保險費及滯納金，原審以：依法令
    行政機關得以行政處分而達成目的者，則屬欠缺權利保護而無起訴之必要。又勞
    工保險為社會保險，具公法之性質，被保險人或投保單位依勞工保險條例之規定
    ，應繳納之保險費或滯納金，為公法上之給付義務，其未依法繳納保險費者，依
    勞工保險條例第十七條第一項前段之規定，得寬限十五日，寬限期間仍未繳納者
    ，自期滿之翌日起至完納前一日止，每逾一日加徵應納費額百分之零點二滯納金
    。而勞工保險局於投保單位或被保險人未依法繳納時，均就其應繳納之保險費及
    滯納金，作成限期繳納通知書，該通知書係屬所應繳保費之核定，性質上為行政
    處分，已具執行力，無庸再提起一般給付之訴。從而本件抗告人通知相對人限期
    繳納積欠之勞工保險費及滯納金未果後，逕行提起本件一般給付訴訟，自係欠缺
    權利保護要件。其訴為不合法，據以裁定駁回抗告人在原審之訴。
二、抗告意旨略以：依行政程序法第九十二條之規定，「行政處分」是行政機關之決
    定或其他公權力措施之行政行為。此一行政行為是以書面或口頭方式表現許可、
    同意、拒絕之意思表示。再依司法院釋字第四二三號解釋，行政機關行使公權力
    ，就特定具體之公法事件為對外發生法律上效果之單方行政行為，皆屬行政處分
    。而勞工保險之被保險人或投保單位原應依勞工保險條例之規定繳納保險費及滯
    納金，且其應繳納保險費及滯納金之金額、期限、計算及繳納方法、不依法繳納
    之效果，勞工保險條例第十三條至第十七條以及勞工保險條例施行細則第三十二
    條至第四十九條均有明文規定，原無待抗告人再予核定，且抗告人之限期繳納通
    知書，亦不過依上開條例及施行細則之規定，檢具繳款單，列印應繳金額，再催
    告投保單位或被保險人繳納而已，一切法律上之效果，悉依勞工保險條例及其施
    行細則之規定，抗告人此項限期繳納通知書既非表達許可、同意、拒絕之意思表
    示，對外亦不生勞工保險條例及其施行細則所規定以外法律上效果，從而原裁定
    認定抗告人之限期繳納通知書，性質上為行政處分，已具執行力。顯有未當。查
    人民違反行政法上義務時，行政機關固得以本身之公權力，實現行政處分之內容
    ，無須藉助於民事法院執行程序，但基於保障人民權利之意旨，依司法院釋字第
    三十五號解釋，對人民財產為強制執行，非有強制執行法第四條所列之執行名義
    ，不得為之。茲查抗告人之限期繳納通知書，既非行政處分，勞工保險條例或其
    他法律，均無定有送由法院強制執行，或得移送法院辦理，自不得認為係強制執
    行法第四條第六款所規定之執行名義，不能逕據以為強制執行。何況依行政訴訟
    法第一百零五條第一項規定，債務人應為一定給付而不為者，債權人須取得確定
    判決或依行政訴訟法成立訴訟上和解，取得和解筆錄始得聲請高等行政法院強制
    執行，從而抗告人通知相對人限期繳納積欠之勞工保險費及滯納金未果後，提起
    本件一般給付訴訟，自難謂欠缺權利保護要件，原裁定遽將抗告人之訴駁回，自
    非適法等語。
三、本院查：按義務人依法令負有公法上金錢給付義務，經以書面通知限期履行而逾
    期不履行，經主管機關移送者，由行政執行處就義務人之財產執行之，修正之行
    政執行法第十一條第一項第三款規定甚明。又同法第四十二條第二項復規定：「
    本法修正施行前之行政執行事件，未經執行或尚未執行終結者，自本法修正條文
    施行之日起，依本法之規定執行之．．」，其中所謂「行政執行事件」，應解為
    包含該法施行前已存在，而於該法施行後，符合該法第十一條第一項要件，依該
    法應移送執行而尚未移送之行政執行事件在內。復查：勞工保險為社會保險，具
    公法性質，被保險人或投保單位依勞工保險條例之規定，應繳納之保險費或滯納
    金，屬公法上之給付，其在修正行政執行法條文施行前，已經抗告人作成限期繳
    納通知書，限期命繳納而仍未繳納者，於修正行政執行法條文施行後，依程序從
    新之原則，抗告人即應依前述修正行政執行法規定，移送行政執行處強制執行，
    其猶訴請給付者，不具形式上其他訴訟要件，應依行政訴訟法第一百零七條第一
    項第十款規定，以裁定駁回。經核原裁定駁回理由雖有未洽，惟其結果則無異，
    仍應予以維持，抗告意旨難認有理由，應予駁回。
四、依行政訴訟法第二百七十二條、第一百零四條、民事訴訟法第四百九十二條第一
    項、第九十五條、第七十八條，裁定如主文。
中    華    民    國    九十一      年      五        月      十六      日
                    最 高 行 政 法 院  第 一 庭
                                審 判 長 法  官      黃  綠  星
                                         法  官      彭  鳳  至
                                         法  官      鍾  耀  光
                                         法  官      黃  璽  君
                                         法  官      廖  宏  明
右  正  本  證  明  與  原  本  無  異
                                         法院書記官  彭  秀  玲
中    華    民    國    九十一      年      五        月      十七      日
